臺灣高等法院民事裁定
111年度抗字第292號
抗  告  人  張煥禎即聯新國際醫院

相  對  人  林恒斌


上列當事人間返還提存物異議事件，抗告人對於中華民國111年1
月26日臺灣桃園地方法院110年度事聲字第54號裁定提起抗告，
本院裁定如下：
    主  文
原裁定及原法院司法事務官於民國110年10月29日所為之110年度
司聲字第273號裁定均廢棄。
相對人在原法院之聲請駁回。
聲請及抗告費用由相對人負擔。
    理  由
一、本件相對人在原法院聲意旨略以：兩造間請求給付報酬等事
    件，伊為聲請假執行，前依原法院民國102年11月15日所為1
    01年度重訴字第313號民事判決（下稱系爭判決），以原法
    院110年度存字第462號提存事件提存擔保金新臺幣329萬5,0
    00元（下稱系爭擔保金）；因系爭判決之假執行宣告業經本
    院103年度重上字第65號判決廢棄，並駁回伊假執行之聲請
    ，原法院110年度司執字第25299號爰裁定駁回伊假執行之聲
    請，已確定在案。伊已定25日之期間催告抗告人行使權利，
    抗告人迄未行使，爰依民事訴訟法第104條第1項第3款規定
    ，聲請返還系爭擔保金云云。原法院司法事務官於110年10
    月29日以110年度司聲字第273號裁定准許返還系爭擔保金（
    下稱原處分）；抗告人不服，提出異議，經原法院裁定駁回
    ，抗告人不服，提起抗告。
二、抗告意旨略以：相對人依假執行宣告已失效力之系爭判決辦
    理提存，應屬提存錯誤，與民事訴訟法第106條前段、第104
    條1項第3款規定不合；亦非提存法第18條第1項前4款、提存
    法施行細則第30條第1項第4款中段所定情形，原處分准許相
    對人聲請返還系爭擔保金及原法院裁定駁回伊之異議，均屬
    不當。爰聲明廢棄原裁定及原處分，並駁回相對人之聲請等
    語。
三、按提存事件係採事後審核，無須由法院提存所先行審查，此
    觀提存法第8條及第10條之規定甚明。如有不應提存而為提
    存之情事，縱已為提存，仍不生提存之效力。又依提存法第
    10條第3項規定，提存所於准許提存後，認為程式不合規定
    或不應提存者，應限期命提存人取回；提存法第10條乃就清
    償提存及擔保提存併為規定，同條第3項規定，於清償提存
    及擔保提存均應適用之。又按假執行之宣告，因就本案判決
    或該宣告有廢棄或變更之判決，自該判決宣示時起，於其廢
    棄或變更之範圍內，失其效力。對第二審法院關於假執行之
    裁判，不得聲明不服。民事訴訟法第395條第1項及第458條
    分別定有明文。故第一審法院宣告假執行之本案判決經第二
    審法院廢棄或變更者，縱該第二審判決嗣後經第三審法院判
    決廢棄，發回更審，其已失效之第一審假執行之裁判，亦無
    從回復其效力（最高法院69年度台抗字第3號裁定意旨參照
    ）。
四、經查本件相對人持以聲請假執行之系爭判決及所為假執行宣
    告，業經本院於103年8月13日以103年度重上字第65判決廢
    棄此部分本案判決，並駁回假執行之聲請在案（見本院卷15
    -41頁）；依前揭規定，系爭判決之假執行宣告業經廢棄而
    失其效力，相對人即不得以系爭判決為執行名義聲請假執行
    ；縱本院前開判決嗣經第三審法院判決廢棄，發回更審，原
    已失效力之第一審假執行之裁判，亦無從回復其效力。相對
    人於110年3月12日持系爭判決以提供擔保聲請假執行為由，
    向原法院提存所以110年度存字第462號辦理提存，係以已失
    效之假執行裁判辦理擔保提存，不生提存之效力，原法院提
    存所准予提存，尚有未洽。本件相對人應向原法院提存所聲
    請返還提存物，其向原法院聲請裁定返還提存物，於法不合
    ；原處分依民事訴訟法第106條前段準用同法第104條第1項
    第3款規定准相對人聲請返還系爭擔保金，及原裁定駁回抗
    告人之異議，均有未洽，抗告意旨指摘原裁定不當，聲明廢
    棄，非無理由。爰廢棄原裁定及原處分，並裁定如主文第二
    項所示。
五、據上論結，本件抗告為有理由，爰裁定如主文。
中　　華　　民　　國　　111 　年　　3  　 月　　16  　日
                  民事第二十庭  
                      審判長法  官  周祖民
                            法  官  馬傲霜
                            法  官  鄭威莉
正本係照原本作成。
本裁定除以適用法規顯有錯誤為理由外，不得再抗告。如提起再
抗告，應於收受送達後10日內委任律師為代理人向本院提出再抗
告狀。並繳納再抗告費新臺幣１千元。
中　　華　　民　　國　　111 　年　　3  　 月　　16  　日
　　　　　　　　　　　　　  書記官  楊璧華